臺灣高等法院刑事判決　　　　　　　　96年度上易字第2523號
上　訴　人　臺灣板橋地方法院檢察署檢察官
被　　　告　甲○○
上列上訴人因侵占案件，不服臺灣板橋地方法院96年度易字第19
62號，中華民國96年 7月16日第一審判決（起訴案號：臺灣板橋
地方法院檢察署96年度偵字第7124號），提起上訴，本院判決如
下：
    主  文
上訴駁回。
    理  由
一、公訴意旨略以：被告甲○○於民國94年3月7日，依動產擔保
    交易法附條件買賣之規定，以分期付款方式，向東元車業有
    限公司（下稱東元公司）購買車號J5U-209號重型機車1輛，
    車價為新臺幣（下同）67,320元，為動產擔保交易之債務人
    ，雙方約定款項分12期給付，每月15日付一期，每期給付5,
    610 元，並約定上開機車存放地點為臺北縣新莊市○○街57
    巷2弄2號附近，出賣人於買受人價金未付清之前仍保有標的
    物所有權，買受人不得任意遷移、出賣、出質或為其他處分
    。詎甲○○取得上開機車後，意圖不法之利益，未告知東元
    公司，擅自將上開車輛於94年 3月份，出質典當與位在臺北
    縣新莊市○○路之某當舖，致東元公司追索無著，而受有損
    害，因認被告涉有動產擔保交易法第38條之動產擔保交易之
    債務人意圖不法利益將標的物出質致生損害於債權人罪嫌。
二、按犯罪後之法律已廢止其刑罰者，得不經言詞辯論，諭知免
    訴之判決，刑事訴訟法第302條第 4款、第307條定有明文。
    又所謂犯罪後之法律已廢止其刑罰者，係指舊法之刑罰已經
    廢止，而現行法令上復無科以刑罰之明文者而言（最高法院
    22年上字第628號判例意旨參照）。
三、查動產擔保交易法第五章罰則部分（即第38條至第40條），
    業經立法院於96年6月14日三讀通過修正刪除，並經總統於
    同年7月11日以華總一義字第09600088561號令公布，同年月
    13日生效施行。公訴意旨認被告為動產擔保交易之債務人，
    意圖不法之利益，將標的物遷移、出賣、出質、移轉、抵押
    或為其他處分，致生損害於債權人等犯罪事實，修正後動產
    擔保交易法既已廢止其刑罰，原審不經言詞辯論，逕為諭知
    免訴之判決，經核尚無不合。
四、檢察官上訴意旨以：被告易持有為所有之行為，已該當刑法
    第335條第1項之侵占罪嫌，社會基本事實既屬同一，原審未
    變更法條改以刑法第335條第1項判處被告罪刑，顯有違誤云
    云。
五、按動產擔保交易法之立法目的，乃在為適應工商業及農業資
    金融通及動產用益之需要，並保障動產擔保交易之安全而制
    定。又所謂動產擔保交易，謂依該法就動產設定抵押，或為
    附條件買賣，或依信託收據占有其標的物之交易，復為動產
    擔保交易法第 2條所明文。至侵占罪之成立，則係以意圖為
    自己或第三人不法之所有，擅自處分自己持有之他人所有物
    或變易持有之意為所有，而逕為所有人之行為為要件。二者
    犯罪之構成要件，不盡相同。再刑事訴訟法第 300條規定科
    刑或免刑之判決，得就起訴之犯罪事實，變更檢察官所引應
    適用之法條者，係指法院得在事實同一之範圍內，亦即必不
    變更起訴之犯罪事實，始得自由認定事實，適用法律（最高
    法院69年台上字第1802號判例意旨參照）。是變更法條之前
    提，應以被告犯罪已經證明而應諭知科刑或免刑者為限。必
    以檢察官所起訴之事實，得證明被告有罪，始得於同一事實
    範圍內，變更檢察官所起訴之法條。本件被告被訴違反動產
    擔保交易法部分，業因法律已廢止其刑罰而不成立犯罪，殊
    無得變更法條為侵占罪之問題。檢察官執前詞，指摘原判決
    違法，非有理由，爰不經言詞辯論，逕予駁回。
據上論斷，應依刑事訴訟法第368條、第372條，判決如主文。
中　　華　　民　　國　　96　　年　　11　　月     2    日
 　　　　　 刑事第七庭    審判長法　官　黃麗生
                                法　官　許宗和
                                法　官　林勤純
以上正本證明與原本無異。
本判決不得上訴。
                                書記官  楊妙恩
中　　華　　民　　國　　96　　年　　11　　月     5    日
